臺灣高等法院刑事判決　　　　　　　　　　　　　　九十年度上訴字第一八七號
　　上訴人　即
　　被　　　告　乙○○
　　　　　　　　李汶哲
　　　　　　　　郭美絹
右上訴人因違反著作權法等案件，不服臺灣臺北地方法院八十九年度訴字第一四六號
，中華民國九十年四月三十日第一審判決（起訴案號：臺灣臺北地方法院檢察署八十
九年度偵字第八六八六、九五六三、一一三九七、一一三九八、一一三九九、一一四
○○、一一四○一、一四一四八號）提起上訴，本院判決如左：
    主  文
原判決撤銷。
乙○○以犯以明知為侵害著作權之物，意圖營利而交付之方法，侵害他人之著作權為
常業，處有期徒刑壹年貳月。扣案之盜版遊戲光碟片共柒仟零拾伍片、遊戲光碟目錄
貳拾參本均沒收。
    事  實
一、乙○○明知如附表一所示之各項商標權，分別為該附表所示之公司享有商標權，
    其商標專用時間時如該附表，亦明知如附表二所示之光碟片著作物，分別為該附
    表所示之公司享有著作財產權，未經附表一所示權利人之授權不得使用各該商標
    ，未經附表二所示權利人之授權，不得擅自意圖營利而交付侵害各該著作財產權
    之著作物，竟未經授權，就冒用如附件二之商標部分自民國八十八年十一月一日
    起，就其餘部分自八十八年八月間某日起，出於販售使用如附表一所示各商標之
    仿冒商品之概括犯意，並出於以犯以意圖營利而交付如附表二所示之他人享有著
    作權之盜版光碟為常業之犯意，而在臺北市○○區○○街一之十號一樓開設「銀
    色星球電視遊樂器專賣店」，自年籍姓名不詳綽號「小方」之成年男子處，陸續
    以每片約新臺幣（下同）四十元之價格，購入仿冒如附表一所示商標權人享有商
    標權及如附表二所示著作財產權人享有著作財產權之盜版電腦遊戲程式光碟片後
    ，再以每片六十元之價格販售交付不特定人，並恃以為生。嗣經警於八十九年四
    月二十四日下午五時三十五分許，為警在其所開設之上開專賣店內查獲其所有盜
    版光碟片七千零十五片（其侵害之權利詳如附表三），及為其所有供客人選購盜
    版光碟片之遊戲光碟目錄二十三本。
二、案經臺北市政府警察局大安分局移送及新力公司、西雅公司、思奎爾公司、卡波
    光公司、可樂美公司、美商藝電公司及第三波公司分別訴由台灣台北地方法院檢
    察署檢察官偵查起訴。
    理  由
一、認定犯罪事實所憑的證據及理由：
    (一)右揭犯罪事實業據告訴代理人甲○○律師、丙○○、戊○○、丁○○等人到庭
      指述在卷。
    (二)被告即上訴人乙○○對於自八十八年八月間起在查獲地點開設銀色星球電視遊
      樂器專賣店販賣台製光碟片，進、售價與事實欄所載相同，且有售出之事實，
      並經查獲如事實欄所載數量之光碟片及目錄等情，均自白不諱。
    (三)被告於審理中自承知悉新力公司之正版光碟片每片價錢自四、五百元至一千元
      都有（見原審卷第五十三頁），而其於偵查中並自承經查獲所謂之「台製」光
      碟片進價為四十元（見偵查卷第五十二頁背面），是正版與所謂台製之價格相
      差懸殊，被告對所謂之「台製」光碟片實係盜版光碟片應無不知之理。
    (四)附表一各商標權人分別享有該表所示之商標權，亦有附件一至六所示之商標註
      冊證分別附於偵查卷內可稽。
    (五)附表二編號一至十所示之各著作，雖為日本國人之著作物，且本件係在我國九
      十一年一月一日加入世界貿易組織（即 WTO）之前查獲，當時尚無法對現在同
      為會員國之日本國著作物逕以我國國內法保護，惟查：
      1.按著作權法第四條第一款所定：「外國人之著作合於下列情形之一者，得依
        本法享有著作權。但條約或協定另有約定，經立法院議決通過者，從其約定
        ︰一於中華民國管轄區域內首次發行，或於中華民國管轄區域外首次發行後
        三十日內在中華民國管轄區域內發行者。但以該外國人之本國，對中華民國
        人之著作，在相同之情形下，亦予保護且經查證屬實者為限。」
      2.茲查依日本國著作權法第六條規定：「著作物符合以下各款規定者，受本法
        保護：(1)日本國民（含依本國法令設立之法人及於國內設有主要事務所之法
        人，以下亦同）之著作物；(2)於國內首次發行之著作物（於本法施行地外首
        次發行，但於該發行日後三十日內在國內發行者亦包含在內）；(3)上述兩款
        情形外，依條約本國負有保護義務之著作物」，而經濟部智慧財產局之「世
        界各個國家之國人著作得依著作權法第四條第一款規定在我國取得著作權保
        護之統計名單」亦將日本國人之著作物列為合於我國著作權法第四條第一款
        規定保護之中（見本院第一卷第一五六至一五八頁）。
      3.又查上開著作物均係在日本及臺灣同步發行，此有各該同步發行資料一份，
        分別附於臺灣臺北地方法院檢察署八十九年偵字第一一三九七、一一四○一
        、一一三九八、一一三九九、一一四○○號卷內可佐，依前說明，即得在我
        國享有著作權，而均應受我國著作權法之保護。
    (六)附表二編號十一至十五為美商藝電公司所開發之軟體，參諸中美友好通商航海
      條約第九條及北美事務協調委員會與美國在台協會著作權保護協定第一條，並
      依我國著作權法第四條第二款規定，美商藝電公司就上開各著作物均享有著作
      財產權。
    (七)經本院於九十一年二月二十日會同告訴代理人甲○○律師、丙○○、被告、辯
      護人勘驗查獲之光碟片，其數量及侵害權利情形如附表三所示，並扣有被告所
      有供客人選購盜版光碟片之遊戲光碟目錄二十三本，此業經告訴代理人與被告
      當場清點無誤後，由告訴代理人製作清冊二份附卷可稽（見本院第二卷第九十
      六至一四四頁及第一九五頁），並有本院製作之勘驗筆錄一份在卷可查（見本
      院第一卷第二九一至二九三頁）。
    (八)經本院於九十一年三月十三日勘驗結果：
      1.以仿冒新力公司出品之盜版光碟片置入新力公司改裝主機測試結果，第二畫
        面確實出現如附件一之商標圖樣；以仿冒西雅公司出品之盜版光碟片置入西
        雅公司改裝光碟片結果，第二畫面確實出現如附件二之商標圖樣；以仿冒附
        表二編號五之盜版光碟片置入新力公司改裝主機，遊戲畫面（在第四畫面以
        後）確實出現如附件三之商標圖樣；以仿冒思奎爾公司出品之盜版光碟片置
        入新力公司改裝主機測試結果，遊戲畫面確實出現如附件四之商標圖樣；以
        仿冒卡波光公司出品之盜版光碟片置入新力公司主機測試結果，第四畫面確
        實出現如附件五之商標圖樣；以仿冒笫三波公司代理之盜版光碟片置入西雅
        公司改裝主機測試結果，第四畫面確實出現如附件六之商標圖樣（分見本院
        第二卷第七十四、二十三、七十七、七十九、二十八頁之勘驗筆錄）。惟如
        以空機運轉新力主機或西雅主機，均不能出現如附件一至附件六之商標圖樣
        （見同卷第十九、三十、四十一、五十一、八十二頁之勘驗筆錄）。應認附
        件一至附件六之商標圖樣確實存在於光碟片內。
      2.又將仿思奎爾公司出品之盜版太空戰士第八代置入新力公司主機，其第二畫
        面出現附件一之商標圖樣，遊戲畫面出現附件四之商標圖樣（見本院第二卷
        第五十六頁勘驗筆錄）；將仿卡波光公司出品之盜版惡靈古堡第三集置入新
        力公司主機，其第二畫面出現附件一之商標圖樣，其第四畫面出現附件五之
        商標圖樣（見同卷第五十八頁勘驗筆錄）；將仿笫三波公司代理之盜版光碟
        片三國志第五集置入西雅公司主機，其第二畫面出現附件二之商標圖樣，第
        四畫面出現附件六之商標圖樣（見同卷第二十八頁勘驗筆錄）。
    (九)又本件查扣仿冒附表二編號五之盜版光碟八片，其包裝上亦侵犯如附件三所示
      商標圖樣，有照片一幀及本院九十一年二月二十日勘驗筆錄暨告訴人依本院指
      示製作之清冊一份附卷可憑（見偵字第一一三九七號卷第一四七頁、本院第一
      卷第二九一至二九三頁、本院第二卷第四十九頁）。
    (十)按商標之使用係指為行銷之目的，將商標用於商品或其包裝、容器、標帖、說
      明書、價目表或其他類似物件上，而持有、陳列或散布，此為商標法第六條第
      一項所明定，故於同一商品或類似商品，若附加相同或近似於他人註冊商標之
      圖樣於商品或其包裝、容器、說明書、價目表或其他類似物件上，應即受他人
      商標專用權效力所拘束，而透過電磁作用，如以遊樂器、光碟機、電腦主機之
      操作為媒介，始於電視或電腦螢幕前出現商標圖樣者，其標示型態足資一般商
      品購買人認識其表彰商品之來源者，解釋上應認屬於商標法第六條第一項所稱
      之其他類似物件之範疇。是被告以行銷為目的販賣扣案物，而該等商品經電視
      遊戲器執行，於電視螢幕中會顯現如附件一至六商標等圖樣，自屬商標之使用
      。
    (十一)又被告自承經營此行業前即玩過遊戲光碟，故已知悉播放光碟會出現附件之商
      標圖樣（見本院第一卷第二三三、二三四頁），是其確實知道其所販售之光碟
      片透過主機執行，將出現如附件所示之商標圖樣。
    (十二)又本件查獲侵害著作權之光碟片，依附表三統計雖僅一百四十五片，占查獲光
      碟片僅百分之二點三強，然衡諸被告經查獲之盜版光碟片數量多達七千零十五
      片，扣除其中有著作權之統碟片一百四十五片，共計六千八百七十片，均為盜
      版片，而被告且自承查獲當日之正版片僅二千片左右（見本院第一卷第二三四
      頁），足見被告係以販賣盜版光碟片為主，故仍應認定其係以犯以明知為侵害
      著作權之物，意圖營利而交付之方法，侵害他人之著作權，並恃以為生。
    (十三)綜上所述，被告犯行應堪認定。
    (十四)至告訴人主張被告上開違反商標權之行為，同時觸犯刑法偽造文書一節，查扣
      案侵害商標權之盜版光碟上固同時顯現各該發行公司之商標，甚或出現授權文
      字，然商標之特質，乃在顯示某一商品之來源，以使該商品與其他同類商品作
      區隔，尚係為依習慣或特約，描述或彰顯某一文字、圖畫或符號以為表示其用
      意之證明，故商標並非準私文書甚明；至於授權文字與商標之彰顯來源功能並
      無何不同，即該產品皆為發行公司所生產、製造，故本院認該項敘述文字僅係
      附著於商標之加強說明而已，並無獨立之表彰用意功能，並非文書，是被告並
      無另犯偽造文書可言。附此敘明。
二、對於被告辯解的判斷：
    (一)被告辯稱：
      1.本件系爭商標圖樣（指如附件一、二）可能係存在於主機中，尚無法證明存
        在於扣案光碟片中。又將加速卡置入西雅公司主機，在空機狀態亦可出現如
        附件二之商標圖樣，足見上開商標圖樣係存於主機內。
      2.縱系爭商標圖樣存於光碟片中，被告並未有商標法中所謂「使用」商標之行
        為；況構成商標法第六十三條之犯罪，須以意圖欺騙他人為前提，然被告並
        無欺騙他人之意圖，蓋買受之消費者從所購光碟之包裝、外觀即可知與真品
        光碟不同。
      3.被告行為當時，日本國與我國無著作權互惠條約或協定，故必須於中華民國
        管轄區域內首次發行，或於中華民國區域外首次發行後三十日內在中華民國
        管轄區域內發行。茲查著作權法所謂「發行」，係指權利人散布能滿足公眾
        合理需要之重製物，此參諸該法第三條第一項第三款之規定即明。而所謂「
        滿足公眾合理之需要」，則應達一般人在坊間出售或出租同類著作之營業處
        所可買得或租得之程度。查日本國可配合系爭著作光碟片使用之電視遊樂器
        數量約為一千零五萬台，在我國數量有一百三十萬台，是二者比例為七．七
        三比一，茲日本所發行之各類軟體數量動輒數十萬片，然進口台灣者僅五十
        片，至多亦僅數千片，散佈程度差距甚大，告訴人提出之進貨單所示數量根
        本無法滿足公眾合理之需求。
      4.至侵害美商藝電公司所有電腦程式著作部分，實際上被告所販賣之扣案光碟
        是向上游供應商整批購買而來，且均以日製主機執行，被告主觀上均認係日
        商之著作，被告無從認知有侵害美商藝電公司著作權之行為。
      5.本件扣案違反著作權之光碟僅有一百零九片，被告進價為四十元，售價為六
        十元，價差二十元，依此計算，被告獲利不過二千一百八十元，當無恃此為
        生之意思。況被告平日向第三波公司及美商藝電公司訂有數量龐大之合法產
        品，此傳訊該二公司之業務人員即明。
    (二)經查：
      1.有關系爭商標係存於主機或光碟片內一節：
        (1)查被告所爭執者乃附件一、二之商標圖樣究存於新力主機或西雅主機，至
          附件三為新力公司特定軟體（品名如附表二編號五）之商標圖樣，至附件
          四至六則係思奎爾公司、卡波光公司、第三波公司分別聲請之商標，均與
          附件一或二之商標圖樣異，是自無存於新力或西雅主機之可能。
        (2)又依本院九十一年三月十三日勘驗結果，將日規及美規光碟先後依次置入
          新力改裝日規主機，第二畫面均出現「Play Station」字樣及「SCEI TM
          」之地域碼；如置入新力改裝美規主機，則出現之地域碼改為「SCEA TM
          」可見上開字樣及地域碼固係存在於ＰＳ遊戲主機內（見本院第二卷第十
          一至十八頁）；惟不論新力日規或美規主機，如置入日規光碟第二畫面均
          會顯示「Licensed by Sony Computer Entertainment Inc.」，而置入美
          規光碟第二畫面則均顯示「Licensed by Sony Computer Entertainment
          America」。由此可知第二畫面有部分係存於主機，有部分係來自於光碟
          片。而臺灣地區盛行盜拷ＰＳ光碟多年，原創廠商不論為表彰商品來源或
          配合主管機關取締盜版，殊無不將商標或製造或授權字樣併置入光碟內藉
          受法律保護之理。尤其目前各地下工廠於盜拷遊戲光碟時，多以整片重製
          之方式，並無使用特殊技術去除相關商標或授權字樣部分。因此，「ＰＳ
          設計圖」及上揭製造或授權字樣應係燒錄於扣案之ＰＳ仿冒光碟內無疑。
        (3)以西雅改裝主機置入加速卡（俗稱金手指卡），於空機運轉狀態下固出現
          如附件二所示之商標圖樣，惟如並置入西雅公司出品之光碟，則於第二畫
          面及第四畫面均出現如附件二之商標圖樣（見本院第二卷第四十一至四十
          四頁），據此可知，插入加速卡運轉，僅能使附件二之商標圖樣多出現一
          次，尚不能謂附件二之商標圖樣係存在於主機，且置入光碟片時，係在顯
          示Loading...之第三畫面後，即第四畫面中出現附件二之商標圖樣，益見
        此時第四畫面如附件二之商標圖樣係存在於光碟片內。
        (4)是被告辯稱商標圖樣係存於主機之內，即不可採。
      2.至販售扣案光碟有無欺罔他人及是否為商標之使用一節：
        (1)商標法第六十三條所定刑罰，僅須行為人明知所販賣者為意圖欺騙他人而
          於同一商品使用相同於他人註冊商標之商品為已足，並不以使消費者產生
          混淆、誤認或陷於錯誤為成立要件。且擅自仿冒他人註冊商標之商品，本
          身即足以產生混淆，此在仿冒之初即已特定，是扣案之仿冒光碟究在何場
          所、以何種包裝、價格販售，或消費者是否知悉其為仿冒品，均與是否成
          立商標法第六十三條之罪無關。況扣案仿冒光碟內所燒錄如附表一所示之
          商標，於異時異地隔離觀察，施以通常之注意，已具有使一般消費者產生
          誤認之虞，是被告此部分所辯，即不足採。
        (2)又商標法第六條所謂「商標之使用」，祇需以銷售目的，將商標標示於商
          品內外或其包裝、容器、標帖、說明書、價目表或其他類似物件上均可，
          不以揭示於商品之表面為限，是以透過機器或電腦處理之電子訊息、電磁
          紀錄或其他媒介物顯示其商標者，亦屬之。本件扣案仿冒光碟內存之電磁
          紀錄透過遊戲主機之執行，既得於電視螢幕上分別顯示出如附表一所示之
          商標，即足使一般之消費者認識其所表彰之商品來源，自構成商標之使用
          。
       3.所謂發行，依著作權法第三條第十二款之規定，固指權利人散布能滿足公
         眾合理需要之重製物，惟同法第四條第一款有關首次發行之規定，係重在
         發行之事實，故如合於多數人得共見共聞，知有新著作物之發表即克當之
         ，初不問發行日或公開日是否有交易成立，在解釋上，固不能僅以著作權
         人已舖貨之家數，或以進口之數量，已否達可能使用該著作物人數之相當
         比例，或其舖貨之商家數量已否達一定數量，為其認定依據，其認定標準
         應依著作權利人主觀上是否有「散布能滿足公眾合理需要之重製物」之意
         思與準備。即著作權人是否有欲進入該市場，以行使其著作權之意思，並
         在客觀上，著作權人在該市場是否有提供合理數量之該著作，以供該市場
         需要之事實，為認定之標準，方合上開規定之目的與精神。至所謂「散布
         能滿足公眾合理需要之重製物」一語，仍屬抽象之概念，著作權人如何始
         能稱其著作物已滿足公眾需求，亦需因當地之客觀環境，及著作權人主觀
         上行使其權利之方法而有不同。若該著作物之被接受度低，或因受該地區
         於極短之時間，出現價格與合法著作物相差甚大之仿冒品之情形下，若要
         求著作權人必須於進入該市場前，即不問其市場需求，一律要準備與該地
         域之人口相當，或可能使用該著作物之人數一定比例之著作物，方合「發
         行」之條件，始受著作權之保護，此一作法不論在現行市場機制上，或就
         著作權應予合法保護之法律價值上言，均顯不合理。是被告辯稱扣案如附
         表二編號一至十之光碟片未合著作權法上「發行」之定義，即非可採。
       4.至被告雖辯稱不知扣案光碟片內有盜版自美商藝電公司產品之光碟片，然
         被告既販賣侵犯他人著作權之盜版光碟片，則就所販賣之盜版光碟片究係
         侵犯何人之著作權，並非其關切所在，是被告尚不得以不知扣案光碟片內
         有盜版自美商藝電公司產品之光碟片，即謂其無侵犯著作權之故意。
       5.被告確有常業犯意，業如前述，其辯稱無常業犯意顯不可採。況查被告經
         查獲之盜版光碟片達七千零十五片，而查獲當時，其店內之正版光碟片僅
         有二千片，已如前述，是被告請求傳喚第三波公司、美商藝電公司之業務
         人員到庭，所為證述亦無從超越此一數量，故尚無傳喚該二證人之必要。
       6.綜上所述，被告上開辯解，均無足採。
三、論罪的理由：
    (一)被告故意販賣侵害他人商標專用權之盜版光碟片，所為係犯商標法第六十三條
      之罪。
    (二)又被告陳列進而並多次販售侵犯如附表二所示著作財產權之著作物，所為係以
      犯著作權法第九十三條第三款之罪為常業，應依同法第九十四條論以以他法常
      業侵害著作權罪。
    (三)被告先後多次違反商標法之犯行，時間緊接，所犯構成要件相同之罪名，顯係
      基於概括犯意反覆為之，為連續犯，依刑法第五十六條之規定應論以一罪，並
      加重其刑。
    (四)被告每販賣一片仿附表三編號三、四、十一號之盜版光碟片時，同時侵害不同
      商標專用權人之商標專用權，為想像競合犯，應從一重仍依商標法第六十三條
      處斷。
    (五)被告販賣仿附表二編號一至九之侵害著作權光碟片，同時觸犯商標法第六十三
      條，為想像競合犯，應從一較重之著作權法第九十四條常業罪處斷。
    (六)被告自承扣案盜版光碟之進價及售價分別為四十元及六十元，起訴書認係分別
      為四十元不等及六十元不等，尚有誤會。
    (七)又扣案光碟片中仿附表二編號五之盜版光碟片，查獲時之包裝亦同時侵害附件
      三之商標專用權，此部分雖未據起訴，仍應認屬起訴效力所及，本院自得審究
      。
四、撤銷改判的理由：
    (一)撤銷原判決的理由：
      1.扣案之光碟片共七千零十五片，且其中僅一百四十五片光碟片侵害他人之著
        作權，乃原審竟謂扣案光碟片達七千七百片，且均為侵害他人著作權之光碟
        片，已有未合。
      2.又被告買進及賣出盜版光碟之價格，分別為四十元及六十元，乃原審逕認為
        四十元不等、六十元不等，復未說明認定之理由，其認定事實亦有未洽。
      3.就扣案之仿附表二編號五之盜版光碟片，其包裝亦有侵害附件三之商標專用
        權，原審漏未認定，尚非妥適。
      4.又第三波公司並未提出被告侵害其三國志Ⅴ著作物之著作財產權告訴，且卷
        內亦無足資認定第三波公司已獲日本製作該軟體之公司授權提出告訴，復無
        足認定該光碟著作在我國享有著作權，原審竟認被告就此亦有侵害著作權之
        犯行，核有違誤。
      5.本件查無美商藝電公司在我國註冊商標之資料，該公司就本件亦未提出違反
        商標權之告訴，原審無證據竟認被告就仿美商藝電公司出品盜版光碟之行為
        ，亦觸犯商標法第六十三條，其認定殊欠依據。
      6.又刑法第十一條規定：「本法總則於其他法令有刑罰之規定者，亦適用之。
        但其他法令有特別規定者，不在此限」，本件原判決除引用刑法第三十八條
        第一項第二款之規定沒收目錄外，復引用商標法第六十四條沒收之特別規定
        ，沒收本件扣案之光碟片，該規定即屬刑法第三十八條之特別規定，乃原審
        於論結欄中未引用刑法第十一條後段之規定；又查原審既謂被告違反商標權
        犯行應論以連續犯，復於論結欄中未引用刑法第五十六條，均有疏漏。
      7.被告上訴指摘原審認被告侵害第三波公司之著作權為不當，雖有理由，惟其
        空言否認犯行，則無理由，然原判決既有可議，仍屬無可維持，應予以撤銷
        改判。
    (二)自為判決的科刑理由：
      1.爰審酌被告為圖營利，竟販賣侵害他人商標權、著作權之盜版電腦程式著作
        物，暨其數量龐大，藐視法律規範尊重他人智慧財產權之意旨，嚴重破壞我
        國保護智慧財產權之國際形象，衍生貿易糾紛，所生之危害鉅大，暨犯罪後
        之態度等一切情狀，量處如主文第二項所示之刑，以示懲儆。
      2.扣案之盜版遊戲光碟片共七千零十五片，有六千九百六十四片為侵害商標權
        之光碟片，應依商標法第六十四條宣告沒收；其餘五十一片則為被告單純侵
        犯他人著作權但未違反商標法之盜版光碟片，與同時查獲之遊戲光碟目錄二
        十三本，均為供被告犯罪所用之物，且屬被告所有，此經其供陳在卷，併依
        刑法第三十八條第一項第二款之規定宣告沒收。
      3.另扣案之預約單十三紙（公訴人誤為三紙），雖為被告所有，但無證據證明
        係顧客預約盜版光碟片所用之物，自無庸為沒收之諭知，附此說明。
五、對於其他公訴事實的處理
    (一)公訴意旨又以：被告經查獲光碟片有七千七百片，故認超過七千零十五片部分
      ，亦涉有商標法六十三條及著作權法第九十四條之犯罪，並認被告販賣仿第三
      波公司代理之三國志Ⅴ盜版光碟之行為，亦違反著作權法第九十四條之罪，及
      仿美商藝電公司出品盜版光碟之行為亦違反商標法第六十三條之罪云云。
    (二)經查：
      1.扣案光碟片僅七千零十五片，且其中僅一百四十五片觸犯著作權法第九十四
        條之罪，該一百四十五片中並僅有五十一片為被告單純侵害他人著作權之光
        碟片，其餘七十四片則同時觸犯商標法，乃檢察官認為七千七百片均侵害他
        人之著作權及商標權，其超出本院上開認定所為起訴部分，即有未洽。
      2.第三波公司就本件僅提違反商標法之告訴，並未提出違反著作權法之告訴，
        卷內亦無三國志Ⅴ在我首次發行或在日本國首次發行後為三十日內在我國發
        行之資料，亦難認該光碟得在我國享有著作權。
      3.本件查無美商藝電公司在我國註冊商標之資料，該公司就本件亦未提出違反
        商標權之告訴，已如前述，檢察官就被告仿美商藝電公司出品盜版光碟之行
        為，認亦觸犯商標法第六十三條，即欠依據。
      4.上開經起訴超過本院認定有罪部分，既無證據足認被告犯罪，本應為無罪之
        諭知，惟公訴人認該部分與前揭有罪部分間，具有想像競合犯或連續犯之裁
        判上一罪關係，爰不另為無罪之諭知。合予敘明。
六、適用的法律：
    (一)刑事訴訟法第三百六十九條第一項前段、第三百六十四條、第二百九十九條第
      一項前段。
    (二)商標法第六十三條、第六十四條。
    (三)著作權法第九十四條。
    (四)刑法第十一條前段、後段、第五十五條、第五十六條、第三十八條第一項第二
      款。
本案經檢察官劉永清到庭執行職務。
中      華      民      國    九十一    年      六      月     十七     日
                              臺灣高等法院刑事第二十庭
                                  審判長法  官  葉  麗  霞
                                        法  官  李  錦  樑
                                        法  官  范  清  銘
右正本證明與原本無異。
如不服本判決應於收受送達後十日內向本院提出上訴書狀，其未敘述上訴之理由者並
得於提起上訴後十日內向本院補提理由書（均須按他造當事人之人數附繕本）。
                                        書記官  黃  麗  玲
中      華      民      國    九十一    年      六      月     十七     日
附錄：本案論罪科刑法條全文
著作權法第九十三條：
有下列情形之一者，處二年以下有期徒刑，得併科新臺幣十萬元以下罰金：
一、侵害第十五條至第十七條規定之著作人格權者。
二、違反第七十條規定者。
三、以第八十七條各款方法之一侵害他人之著作權者。
著作權法第九十四條：以犯第九十一條、第九十二條或第九十三條之罪為常業者，處
一年以上七年以下有期徒刑，得併科新臺幣四十五萬元以下罰金。
著作權法第八十七條：
有下列情形之一者，除本法另有規定外，視為侵害著作權或製版權：
一、以侵害著作人名譽之方法利用其著作者。
二、明知為侵害著作權或製版權之物而散布或意圖散布而陳列或持有或意圖營利而交
    付者。
三、輸入未經著作財產權人或製版權人授權重製之重製物或製版物者。
四、未經著作財產權人同意而輸入著作原件或其重製物者。
五、明知係侵害電腦程式著作財產權之重製物而仍作為直接營利之使用者。
商標法第六十三條：
明知為前條商品而販賣、意圖販賣而陳列、輸出或輸入者，處一年以下有期徒刑、拘
役或科或併科新臺幣五萬元以下罰金。
附表一：
┌──┬─────┬────┬─────────┬─────┬─────┐
│編號│商標權內容│商標權人│智慧財產局核准號碼│使用範圍  │專用期間  │
├──┼─────┼────┼─────────┼─────┼─────┤
│一  │ＰＳ設計圖│新力公司│00000000  │電腦、錄有│民國八十五│
│    │（圖樣如附│        │                  │電腦程式之│年三月十六│
│    │  件一）  │        │        │卡帶、磁碟│日至九十五│
│    │          │        │                  │、光碟及卡│年三月十五│
│    │          │        │                  │匣        │日        │
├──┼─────┼────┼─────────┼─────┼─────┤
│二  │ＳＥＧＡ  │西雅公司│二四九○七○      │電腦、家用│由八十三年│
│    │（圖樣如附│        │                  │微電腦、公│七月一日起│
│    │ 件二）   │        │                  │司用微電腦│延展至九十│
│    │          │        │                  │、電腦用磁│三年六月三│
│    │          │        │                  │片、磁碟、│十日      │
│    │          │        │                  │電視遊樂器│          │
│    │          │        │                  │程式卡帶  │          │
├──┼─────┼────┼─────────┼─────┼─────┤
│三  │ＸＩsai   │新力公司│00000000  │錄有電子遊│八十八年十│
│    │及四方體  │        │                  │戲軟體程式│一月一日至│
│    │（圖樣如附│        │                  │及電腦程式│九十八年十│
│    │  件三）  │        │                  │之磁碟、光│月三十一日│
│    │          │        │                  │碟、電視遊│          │
│    │          │        │                  │樂器、電腦│          │
│    │          │        │                  │軟體、已錄│          │
│    │          │        │                  │之錄影帶。│          │
├──┼─────┼────┼─────────┼─────┼─────┤
│四  │FINAL     │思奎爾公│00000000  │光碟、唯讀│八十三年一│
│    │FANTASY   │司      │                  │記憶體、磁│月一日至九│
│    │（圖樣如附│        │                  │卡、磁帶、│十二年十二│
│    │  件四）  │        │                  │磁碟、磁片│月三十一日│
│    │          │        │                  │、電腦、電│          │
│    │          │        │                  │腦記憶體、│          │
│    │          │        │            │電腦軟體記│          │
│    │          │        │                  │憶體、軟性│          │
│    │          │        │                  │磁碟      │          │
├──┼─────┼────┼─────────┼─────┼─────┤
│五  │CAPCOM    │卡波光公│00000000  │投幣式電子│八十六年九│
│    │（圖樣如附│司      │                  │遊樂器、與│月十六日至│
│    │  件五）  │        │                  │電視連用之│九十六年六│
│    │          │        │                  │電子遊樂器│月三十日  │
├──┼─────┼────┼─────────┼─────┼─────┤
│六  │第３波    │第三波公│00000000  │光筆、磁碟│八十四年一│
│    │（圖樣如附│司      │                  │、磁片、鍵│月一日至九│
│    │  件六）  │        │                  │盤、印表機│十三年十二│
│    │          │        │                  │、磁碟機、│月三十一日│
│    │          │        │                  │電腦、滑鼠││
│    │          │        │                  │、電腦記憶│          │
│    │          │        │                  │卡匣、電腦│          │
│    │          │        │                  │卡匣程式帶│          │
│    │          │        │                  │、錄有電腦│          │
│    │          │        │                  │程式之磁帶│          │
│    │          │        │                  │或磁碟、電│          │
│    │          │        │                  │視遊樂器用│          │
│    │          │        │                  │之程式卡帶│          │
│    │          │        │                  │、光碟    │          │
└──┴─────┴────┴─────────┴─────┴─────┘
附表二：
┌──┬─────┬─────┬──────────┬─────────┐
│編號│著作物名稱│中文譯名  │在日本及臺灣首次發行│著作權人          │
│    │          │          │時間                │                  │
├──┼─────┼─────┼──────────┼─────────┤
│一  │GRAN      │          │                    │                  │
│    │TURISMO２ │實戰賽車II│民國八十八年十二月  │新力公司          │
│    │          │          │十一日              │                  │
├──┼─────┼─────┼──────────┼─────────┤
│二  │Spyro &   │寶貝龍（小│八十九年三月十六日  │同右              │
│    │Sparks    │龍歷險記）│                    │                  │
│    │tours     │          │                    │                  │
├──┼─────┼─────┼──────────┼─────────┤
│三  │THE LEGEND│          │                    │                  │
│    │OF DRAGON │龍騎士傳說│八十八年十二月二日  │同右              │
├──┼─────┼─────┼──────────┼─────────┤
│四  │APE ESCAPE│抓猴啦    │八十八年六月廿四日  │同右              │
├──┼─────┼─────┼──────────┼─────────┤
│五  │XI Sai    │骰子方塊I│八十七年六月十八日  │同右              │
├──┼─────┼─────┼──────────┼─────────┤
│六  │SONIC R   │音速小子Ｒ│八十六年十一月廿四日│西雅公司          │
├──┼─────┼─────┼──────────┼─────────┤
│七  │DINO      │          │                    │                  │
│    │CRISIS    │恐龍危機  │八十八年七月一日    │卡波光公司        │
├──┼─────┼─────┼──────────┼─────────┤
│八  │BIO       │惡靈古堡  │八十八年九月二日    │同右              │
│    │HAZADARD３│３        │                    │                  │
│    │LAST SPACE│          │                    │                  │
├──┼─────┼─────┼──────────┼─────────┤
│九  │FINAL     │太空戰士Ⅷ│八十八年二月十一日  │思奎爾公司        │
│    │FANTASYⅧ │          │日                  │                  │
├──┼─────┼─────┼──────────┼─────────┤
│    │          │          │                    │                  │
│十  │Dance     │熱爆勁舞２│八十八年八月廿六日  │可樂美公司        │
│    │Dance     │          │                    │                  │
│    │Revolution│          │                    │                  │
│    │２        │          │                    │                  │
├──┼─────┼─────┼──────────┼─────────┤
│十一  │NBA LIVE  │          │                    │美商藝電公司      │
│    │98        │          │                    │                  │
├──┼─────┼─────┼──────────┼─────────┤
│十二  │TIGER     │          │                    │同右              │
│    │WOODS     │          │                    │                  │
│    │2000      │          │                    │                  │
│    │          │          ││                  │
├──┼─────┼─────┼──────────┼─────────┤
│十三  │NBA LIVE  │          │                    │                  │
│    │2000      │          │                    │同右              │
├──┼─────┼─────┼──────────┼─────────┤
│十四  │NHL ROCK  │          │                    │同右              │
│    │THE RINK  │          │                    │                  │
├──┼─────┼─────┼──────────┼─────────┤
│十五  │FIFA ROAD │          │                    │同右              │
│    │TO WORLD  │          │                    │                  │
│    │CUP 98    │          │                    │                  │
└──┴─────┴─────┴──────────┴─────────┘
附表三：
┌───┬────────┬────────┬─────────────┐
│編號  │  侵犯之權利    │  數量（片）    │       備          註     │
├───┼────────┼────────┼─────────────┤
│一    │如附件一之商標權│五千九百十一    │  其中八片之包裝及內容同時│
│      │                │                │  侵犯如附件三之商標權及如│
│      │                │                │  附表二編號五之著作權；其│
│      │                │                │  中十片同時侵犯如附表二編│
│      │                │                │  號一之著作權；其中三片同│
│      │                │                │  時侵犯如附表二編號二之著│
│      │                │                │  作權；其中十六片同時侵犯│
│      │                │                │  如附表二編號三之著作權；│
│      │                │                │  其中八片同時侵犯如附表二│
│      │                │                │  編號四之著作權。        │
├───┼────────┼────────┼─────────────┤
│二    │如附件二之商標權│九百九十五      │  其中八片同時侵犯附表二編│
│      │                │        │  號六之著作權。          │
├───┼────────┼────────┼─────────────┤
│三    │如附件一、四之商│                │                          │
│      │標權及如附表二編│三十二          │                          │
│      │號九之著作權    │                │                          │
├───┼────────┼────────┼─────────────┤
│四    │如附件一、五之商│九              │  其中三片及六片分別同時侵│
│      │標權            │                │  害附表二編號七、八之著作│
│      │                │                │  權                      │
├───┼────────┼────────┼─────────────┤
│五    │如附表二編號十  │                │                          │
│      │之著作權        │九              │                          │
├───┼────────┼────────┼─────────────┤
│六    │如附表編號十一  │                ││
│      │之著作權        │四              │                          │
├───┼────────┼────────┼─────────────┤
│七    │如附表編號十二  │六              │                          │
│      │之著作權        │                │                          │
├───┼────────┼────────┼─────────────┤
│八    │如附表編號十三  │十              │                          │
│      │之著作權        │                │                          │
├───┼────────┼────────┼─────────────┤
│九    │如附表編號十四  │五              │                          │
│      │之著作權        │                │                          │
├───┼────────┼────────┼─────────────┤
│十    │如附表編號十五  │十七            │                          │
│      │之著作權        │                │                          │
├───┼────────┼────────┼─────────────┤
│十一    │如附件二、六之  │十七            │                          │
│      │商標權          │                │                          │
├───┴─┬──────┴────────┴─────────────┤
│數量總計  │  七千零十五片                                            │
└─────┴─────────────────────────────┘
附註：
  一、日商新力電腦娛樂股份有限公司，簡稱新力公司。
  二、日商西雅企業股份有限公司，簡稱西雅公司。
  三、日商思奎爾股份有限公司，簡稱思奎爾公司。
  四、日商卡波光股份有限公司，簡稱卡波光公司。
  五、日商可樂美股份有限公司，簡稱可樂美公司
  六、Electronic Arts Inc.，簡稱美商藝電公司。
  七、第三波資訊股份有限公司，簡稱第三波公司。
  八、智慧財產局隸屬於經濟部，為經濟部中央標準局所改制。
  九、附表二之著作物名稱「Spyro & Sparks tours」，原審誤載為「Spyro The
      Dragon」，應予更正。
